【裁判字號】    91,重訴,823
【裁判日期】    920925
【裁判案由】    侵權行為損害賠償
【裁判全文】
臺灣板橋地方法院民事判決  九十一年重訴字第八二三號
    原      告  丙○○
    被      告  甲○○
    訴訟代理人  乙○○
右當事人間請求損害賠償事件，經本院刑事庭移送前來，本院於民國九十二年九月四
日辯論終結，判決如左：
    主    文
被告應給付原告新台幣陸拾伍萬玖仟陸佰肆拾肆元，及自民國九十二年二月七日起至
清償日止，按年息百分之五計算之利息。
原告其餘之訴駁回。
訴訟費用由被告負擔百分之二十一；餘由原告負擔。
本判決第一項於原告以新台幣貳拾貳萬元供擔保後，得假執行。
原告其餘假執行之聲請駁回。
    事    實
甲、原告方面：
一、聲明：被告應給付原告新台幣三百十五萬三千五百七十五元，及自九十二年一月
    二十一日起訴理由狀繕本送達翌日起至清償日止，按年息百分之五計算之利息。
    並陳明願供擔保請准宣告假執行。
二、陳述：
  (一)被告於民國九十一年一月九日凌晨二時三十分左右，駕駛車號ＦＭ—六五五六號
    自用小貨車，由台北縣蘆洲市○○○路五十三巷口欲左轉中山一路往蘆洲方向行
    駛時，其本應注意汽車駕駛行駛至交岔路口時，轉彎車應讓直行車先行之規定，
    而依當時情形又無不能注意情事，竟貿然將車行駛前開交岔路口後欲左轉往中山
    一路方向行駛；適原告騎乘車號ＭＣＲ－０六二號機車沿中山一路往三重方向行
    駛至該交岔路口，因遇此突發狀況閃避不及，與被告駕駛之上開車輛左側面發生
    撞擊，造成原告人車倒地後受有左側股骨頸及股骨幹骨折、右側股骨幹骨折、左
    腕橈骨遠端粉碎性骨折、右腕橈骨遠端骨折合併腕關節脫臼、牙齒鬆動及右側顳
    顎關節受傷、懷孕約六週併外傷及高劑量Ｘ光照射（致須將胎兒人工流產）、兩
    膝及下巴多處撕裂傷等之傷害。被告所涉過失傷害罪部分，經鈞院九十一年度交
    易字第三二九號及台灣高等法院九十一年度交上易字第三七一號判處有期徒刑三
    月確定在案。
  (二)按汽車行駛至交岔路口，轉彎車應讓直行車先行，道路交通安全規則第一百零二
    條第一項第六款定有明文。次按汽車、機車或其他非依軌道行駛之動力車輛，在
    使用中加損害於他人者，駕駛人應賠償因此所生之損害。又不法侵害他人之身體
    、健康、名譽、自由、信用、隱私、貞操，或不法侵害其他人格法益而情節重大
    者，被害人雖非財產上之損害，亦得請求賠償相當之金額。民法第一百九十一條
    之二前段、第一百九十五條第一項前段定有明文。本件被告駕駛汽車行駛至交叉
    路口，疏未讓直行車先行，致肇事使原告之身體嚴重受傷，自應負侵權行為損害
    賠償責任。茲分述原告所受損害如下：
    (1)醫療費用新台幣（下同）四萬五千二百七十五元：此項損害係因被告駕駛過失
      所致，應由被告賠償。
    (2)看護費用三十九萬七千九百元：依醫師診斷，骨折癒合時間約需半年一百八十
      三天，為此依民法第一百九十三條第一項規定，請求賠償增加生活上需要之看
      護費用三十九萬七千九百元。
    (3)薪資補償六十七萬二千元：原告因本件車禍經醫師診斷復建、追蹤治療約需二
      年時間，原告每月實際受領薪資二萬八千元，二年共減少薪資六十七萬二千元
      ，應由被告賠償。
    (4)回診車資：原告因本件車禍須追蹤治療，以二年計算，每月四次，爰請求一萬
      元之車資損害。
    (5)非財產上損害賠償：綜合考量原告所受七處傷害，包括三處骨折、一處粉碎性
      骨折、一處脫臼、牙齒受傷、顏面受殘及導致人工流產，未婚夫離棄，被告過
      失程度、犯後態度及其資力，原告所受之痛處至鉅，爰請求賠償精神慰撫金二
      百萬元。
  (三)以上原告所受損害總計三百十五萬三千五百七十五元，為此依侵權行為之法律關
    係提起本件訴訟，請求被告賠償該金額，及自原告九十二年一月二十一日起訴理
    由狀繕本送達被告翌日起至清償日止，按年息百分之五計算利息。
三、證據：提出甲種診斷證明書影本一件、本院九十一年度交易字第三二九號判決書
    影本一件、醫療費用收據影本十二件、看護收據影本五件、薪資證明一件、計程
    車車資收據影本十九件為證。
乙、被告方面：
一、聲明：求為判決駁回原告之訴。
二、陳述：
  (一)原告主張醫療費用四萬五千兩百七十五元，被告同意。
  (二)原告主張看護費用三十九萬七千九百元，被告認為太高，依原告之傷情及新光醫
    院函覆之病例摘要，被告認為原告只須看護三個月，費用十八萬元，超過部分被
    告不同意。
  (三)原告主張薪資補償六十七萬二千元部分，依原告所提資料，原告薪資每月只有一
    萬六千五百元，一年不能工作，薪資損失僅十九萬八千元。故薪資補償，被告僅
    同意十九萬八千元，超過部分，被告不同意。
  (四)原告主張回診交通費一萬元，被告同意。
  (五)原告主張精神慰撫金二百萬元顯然過高，由於原告就本件車禍亦與有過失，被告
    當時係待轉靜止之狀態，係原告直接撞擊被告，因此原告請求精神慰撫金二百元
    顯然過高，被告學歷國中畢業，名下沒有不動產，本來從事五金生意，生意不好
    ，又學花藝，目前沒有工作，尚有二名子女需要撫養，請求酌減慰撫金至適當之
    金額。
  (六)被告當時係待轉停止之狀態，係原告直接撞擊被告而發生本件車禍，故原告就本
    件車禍之發生與有過失，請求依民法第二百十七條過失相抵之規定減輕賠償原告
    責任。
丙、本院依職權調閱本院刑事庭九十一年度交易字第三二九號、台灣高等法院九十一
    年度交上易字第三七一號刑事卷證，並向新光醫院函查原告因本件車禍受傷不能
    工作之期間及須人看護之期間多久？另向台北市計程車駕駛員職業公會函詢於一
    般收費時段，由原告住處往返新光醫院之車資約若干？
    理      由
一、原告主張：被告於九十一年一月九日凌晨二時三十分左右，駕駛車號ＦＭ—六五
    五六號自用小貨車，由台北縣蘆洲市○○○路五十三巷口欲左轉中山一路往蘆洲
    方向行駛時，其本應注意汽車駕駛行駛至交岔路口時，轉彎車應讓直行車先行之
    規定，而依當時情形又無不能注意情事，竟貿然將車行駛前開交岔路口後欲左轉
    往中山一路方向行駛；適原告騎乘車號ＭＣＲ－０六二號機車沿中山一路往三重
    方向行駛至該交岔路口，因遇此突發狀況閃避不及，與被告駕駛之上開車輛左側
    面發生撞擊，造成原告人車倒地後受有左側股骨頸及股骨幹骨折、右側股骨幹骨
    折、左腕橈骨遠端粉碎性骨折、右腕橈骨遠端骨折合併腕關節脫臼、牙齒鬆動及
    右側顳顎關節受傷、懷孕約六週併外傷及高劑量Ｘ光照射（致須將胎兒人工流產
    ）、兩膝及下巴多處撕裂傷等傷害，因此受有：(1)醫療費用四萬五千二百七十五
    元(2)看護費用三十九萬七千九百元(3)薪資損失六十七萬二千元(4)回診車資一萬元
    (5)非財產上損害賠償二百萬元，總計三百十五萬三千五百七十五元之損害，為此
    依侵權行為之法律關係提起本件訴訟，請求被告賠償該金額，及自九十二年一月
    二十一日起訴理由狀繕本送達被告翌日起至清償日止，按年息百分之五計算利息
    。
二、被告則以：原告主張醫療費用四萬五千兩百七十五元、看護費用十八萬元、薪資
    補償十九萬八千元、回診交通費一萬元部分，被告同意，超過部分，被告不同意
    ，精神慰撫金二百萬元，被告認為過高，請求酌減，且被告當時係待轉停止之狀
    態，係原告直接撞擊被告而發生本件車禍，故原告就本件車禍之發生與有過失，
    請求依民法第二百十七條過失相抵之規定減輕賠償原告責任等語，資為抗辯。
三、原告主張被告於九十一年一月九日凌晨二時三十分左右，駕駛車號ＦＭ—六五五
    六號自用小貨車，由台北縣蘆洲市○○○路五十三巷口欲左轉中山一路往蘆洲方
    向行駛時，疏未注意轉彎車應讓直行車先行之規定，貿然將車行駛前開交岔路口
    後欲左轉往中山一路方向行駛；適原告騎乘車號ＭＣＲ－０六二號機車沿中山一
    路往三重適原告騎乘車號ＭＣＲ－０六二號機車沿中山一路往三重方向行駛至該
    交岔路口，因閃避不及，與被告駕駛之上開車輛左側面發生撞擊，造成原告人車
    倒地後受有左側股骨頸及股骨幹骨折、右側股骨幹骨折、左腕橈骨遠端粉碎性骨
    折、右腕橈骨遠端骨折合併腕關節脫臼、牙齒鬆動及右側顳顎關節受傷、懷孕約
    六週併外傷及高劑量Ｘ光照射（致須將胎兒人工流產）、兩膝及下巴多處撕裂傷
    等傷害之事實，業據原告提出診斷證明影本一件為證，並有偵查卷內所附之道路
    交通事故調查報告表可佐。參以證人莊肇城於本院刑事庭審理時證述稱：伊車輛
    在原告車輛後面行駛，看到被告車輛突然間從巷子內衝出來，根本沒有停車的情
    狀，之後原告就跟被告車輛發生撞擊等語，堪信原告主張被告係於行駛至交岔路
    口貿然左轉，疏未注意讓直行車先行，致與原告騎乘之機車發生撞擊等情，與事
    實相符。被告抗辯係於靜止待轉之狀態遭原告撞擊云云，非可採信。被告之過失
    行為，與原告所受傷害間，並有相當因果關係。被告因而遭本院刑事庭及台灣高
    等法院判決過失傷害人罪名，處有期徒刑三月，如易科罰金，以三百元折算一日
    確定，亦經本院調卷查明，有卷附之判決書二件可參。原告主張被告駕車不慎過
    失傷害原告之事實，堪信為真實。
四、按因故意或過失，不法侵害他人之權利者，負損害賠償責任；不法侵害他人之身
    體或健康者，對於被害人因此喪失或減少勞動能力或增加生活上之需要時，應負
    損害賠償責任。不法侵害他人之身體、健康、名譽、自由、信用、隱私、貞操，
    或不法侵害其他人格法益而情節重大者，被害人雖非財產上之損害，亦得請求賠
    償相當之金額。民法民法第一百八十四條第一項前段、第一百九十三條第一項、
    一百九十五條第一項前段分別定有明文。本件被告因過失傷害原告，原告請求被
    告賠償所受損害，於法洵無不合，茲就原告請求被告賠償金額應否准許，分述如
    下：
  (一)醫療費用四萬五千二百七十五元及回診交通費一萬元部分，被告表示同意賠償，
    自應予准許。
  (二)看護費用三十九萬七千九百元部分：
    原告因本件車禍於九十一年一月九日入院急診，於同年二月九日出院，因四肢皆
    有骨折，無法自理生活，應由他人照顧，一直到九十一年九月九日門診檢查時，
    四肢骨折已癒合，且可步行，剩下輕微跛行，中等程度的手腕僵硬及無力，一般
    居家生活應可自理，然門診追蹤及復健尚須他人接送等情，有財團法人新光吳火
    獅紀念醫院（以下簡稱新光醫院）九十二年三月三十一日（九十二）新醫醫字第
    二九七號函覆之病例摘要紀錄紙可參。依此判斷，原告於九十一年一月九日因車
    禍受傷四肢骨折，至同年九月九日，四肢骨折癒合，且可步行，自理一般居家生
    活，然仍有輕微跛行，期間長達八個月；故依原告之傷情及原告提出之看護費收
    據，原告主張自受傷之日起至九十一年七月三十一日止（收據最後一日），共計
    二百零四日無法自理生活，須人看護，應堪採信。按一般看護之收費行情，每日
    為二千元，二百零四日為四十萬八千元，原告僅主張三十九萬七千九百元，未逾
    上開金額，依法應予准許。
  (三)薪資補償六十七萬二千元部分：原告因本件車禍受傷，依其傷情，對其從事護理
    工作應有影響，其四肢骨折於九十一年九月九日門診Ｘ光檢查雖已癒合，但兩手
    腕尚僵硬無力的情形，估計不能工作期間（包括骨折癒合及之後復健）約一年等
    情，有前述之新光醫院病例摘要紀錄紙可參。又依原告提出由歐維藩診所出具之
    薪資證明記載，原告每月薪資為一萬六千五百元，據此計算原告一年不能工作減
    少之損失為十九萬八千元；且被告對於原告之薪資損失，於此數額內亦表示同意
    ，故原告主張薪資損失十九萬八千元，即堪信為真實，逾上開金額之請求，則屬
    於法無據，不應准許。
  (四)非財產上損害賠償二百萬元部分：原告因本件車禍受有左側股骨頸及股骨幹骨折
    、右側股骨幹骨折、左腕橈骨遠端粉碎性骨折、右腕橈骨遠端骨折合併腕關節脫
    臼、牙齒鬆動及右側顳顎關節受傷、懷孕約六週併外傷及高劑量Ｘ光照射（致須
    將胎兒人工流產）、兩膝及下巴多處撕裂傷等之傷害，有原告提出之診斷證明書
    可證，其受傷情形確屬嚴重，且四肢均有骨折，日常生活需仰賴他人照顧長達七
    、八個月之久，又因本件車禍須高劑量Ｘ光照射，致懷孕六週之胎兒需施以人工
    流產（原告未婚），原告之身體及心理自受有相當之痛苦。本院審酌原告身體受
    傷之傷痛及喪失胎兒暨生活不便之所受心理痛苦程度確實非輕，另審酌原告係高
    職畢業，受傷前從事護士工作七、八年，未婚，名下並無不動產；被告國中畢業
    ，曾從事五金及花藝工作，於九十年間投資友利切削五金有限公司二十萬元，九
    十年間並有租賃所得六萬元，名下尚有一九九０年出廠之汽車一輛，此有財政部
    財稅資料中心檢送之被告財產資料一件附卷可證等兩造之身分、地位、經濟狀況
    ，認原告請求本件精神慰撫金二百萬元，尚屬過高，應核減為四十萬元，方為公
    允，逾此數額之請求，不應准許。
  (五)綜上，原告因本件車禍所受損害總額為一百零五萬一千一百七十五元（45275+
    10000+397900+198000+400000=0000000）。
五、第按損害之發生或擴大，被害人與有過失者，法院得減輕賠償金額，或免除之。
    民法第二百十七條第一項定有明文。經查本件車禍肇事主因為被告駕駛自小客車
    ，行經閃光紅燈號誌交岔路口，支線道駛出左轉未暫停讓幹線道直行車先行；原
    告駕駛重機車，行經閃光黃登路口未減速慢行，為肇事次因，此經台灣高等法院
    九十一年度交上易字第三七一號刑事案件審理時送請台灣省台北縣區車輛行車事
    故鑑定委員會鑑定及台灣省車輛行車事故覆議鑑定委員會覆議結果，均同此認定
    ，有鑑定單位之函覆二件附卷可參。另參酌刑事卷內之肇事資料顯示，本件肇事
    後被告之車輛停止於蘆洲市○○○路之快車道上，車禍之撞擊點係在被告自小貨
    車左側車身中間等情，本院認為原告於本件車禍之發生，應與有百分之三十之過
    失。從而原告僅得向被告請求按損害總額百分之七十計算，即七十三萬五千八百
    二十三元（元以下四捨五入）之賠償。原告自陳因本件車禍已領取強制汽車責任
    保險金七萬六千一百七十九元，有原告提出第一產物保險股份有限公司匯款資料
    影本一件可證，經扣除此金額後，原告尚得請求被告賠償之金額為六十五萬九千
    六百四十四元，逾上開金額之請求，則屬於法無據，不應准許。
六、從而原告依侵權行為之法律關係請求被告賠償六十五萬九千六百四十四元，及自
    九十二年一月二十一日起訴理由狀繕本送達被告翌日，即九十二年二月七日起至
    清償日止，按年息百分之五計算利息，為有理由，應予准許；逾上開金額之請求
    ，則為無理由，應予駁回。
七、原告陳明願供擔保，聲請宣告假執行，經核其勝訴部份，於法並無不合，爰酌定
    相當之擔保金額准許之；至於原告敗訴部分，其假執行之聲請即失所附麗，應併
    予駁回。
八、結論：本件原告之訴，為一部有理由，一部無理由，依民事訴訟法第七十九條但
    書、第三百九十條第二項，判決如主文。
中      華      民      國    九十二    年      九      月    二十五    日
                         臺灣板橋地法院民事第三庭
~B法      官  許月珍
右為正本，係照原本作成。
如對本判決上訴，須於判決送達後廿日內向本院提出上訴狀
中      華      民      國    九十二    年      九      月    二十五    日
~B法院書記官  劉昌明


司法院資訊處製作；財團法人民間司法改革基金會備份。
